【裁判字號】    98,裁,2376
【裁判日期】    981008
【裁判案由】    臺灣地區與大陸地區人民關係條例
【裁判全文】
最  高  行  政  法  院  裁  定
                                      98年度裁字第2376號
上  訴  人  甲○○
            乙○○
            丙○○
            丁  ○
被 上訴 人  內政部
代  表  人  江宜樺
上列當事人間臺灣地區與大陸地區人民關係條例事件，上訴人對
於中華民國96年10月26日臺北高等行政法院95年度訴字第4396號
判決，提起上訴，本院裁定如下：
    主  文
上訴駁回。
上訴審訴訟費用由上訴人負擔。
    理  由
一、按對於高等行政法院判決之上訴，非以其違背法令為理由，
    不得為之，行政訴訟法第242條定有明文。依同法第243條第
    1項規定，判決不適用法規或適用不當者，為違背法令；而
    判決有同條第2項所列各款情形之一者，為當然違背法令。
    是當事人對於高等行政法院判決上訴，如依行政訴訟法第24
    3條第1項規定，以高等行政法院判決有不適用法規或適用不
    當為理由時，其上訴狀或理由書應有具體之指摘，並揭示該
    法規之條項或其內容；若係成文法以外之法則，應揭示該法
    則之旨趣；倘為司法院解釋或本院之判例，則應揭示該判解
    之字號或其內容。如以行政訴訟法第243條第2項所列各款情
    形為理由時，其上訴狀或理由書，應揭示合於該條項各款之
    事實。上訴狀或理由書如未依此項方法表明，或其所表明者
    與上開法條規定不合時，即難認為已對高等行政法院判決之
    違背法令有具體之指摘，其上訴自難認為合法。
二、上訴人甲○○於民國89年7月13日以馬祖臺籍人員身分申請
    在臺灣地區定居，上訴人乙○○、丙○○分別於89年7月13
    日、89年11月16日申請依其母即上訴人甲○○在臺灣地區定
    居，上訴人丁○於89年11月16日申請依其祖母甲○○在臺灣
    地區定居，均經被上訴人核准。嗣被上訴人發現上訴人甲○
    ○非馬祖臺籍人員，上訴人等4人之定居許可處分不符修正
    前臺灣地區與大陸地區人民關係條例第16條第2項第6款及第
    4項規定，乃於95年3月10日分別以台內警境孝高字第095092
    1064號至第0000000000號處分書撤銷渠等之定居許可，並註
    銷核發之第0000000000號、第0000000000號、第0000000000
    號及第0000000000號定居證，同時函請戶政事務所撤銷戶籍
    ，請上訴人等4人於10日內向該部警政署入出境管理局（已
    於96年1月2日改制為內政部入出國及移民署）辦理出境事宜
    。上訴人等不服，循序提起本件行政訴訟，經原審判決駁回
    。
三、上訴人對於高等行政法院判決上訴，主張：上訴人甲○○確
    實為馬祖在地人，有證人與親族可證，且上訴人甲○○從大
    陸回臺灣已事隔50年餘，人事已非，又年事已高，記憶大不
    如從前，可能搞混重要時間及地點，故證人之證詞縱有出入
    ，但渠等陳述上訴人甲○○是馬祖出生臺籍人士之證詞是一
    致的。上訴人在原審主張：訴願卷附福建省連江縣警局90年
    2月3日(90)連警境（南）字第1042-8號函業已寄發被上訴人
    ，足認縱上訴人甲○○確非馬祖出生，但於上開函時點被上
    訴人已知悉撤銷原因，卻遲至95年間始撤銷上訴人等4人之
    定居許可，已逾行政程序法第121條規定，撤銷同法第117條
    所規定之授益行政處分，應於知悉有撤銷原因時起2年內為
    之撤銷期限，且有違信賴保護原則。又上訴人等4人均係在
    89年即取得被上訴人所核發之定居證並來臺定居設籍，何需
    「向被上訴人陳情重新審理」之必要？況依訴願卷附上訴人
    甲○○之「陳情說明書」，僅係申請重新審核其他子女、孫
    子女來臺定居案件，與本件無關，被上訴人所辯94年6月28
    日面談甲○○始發現有撤銷原因，並不可採。
四、惟原判決以：（一）被上訴人係依上訴人甲○○所檢具之連
    江縣南竿鄉福沃村民林金棟、陳德銓及游賽仙3人出具之保
    證證明書，作成准許上訴人甲○○在臺定居之行政處分，並
    為上訴人乙○○、丙○○、丁○3人定居許可之行政處分之
    依據，惟林金棟等3保證人經連江縣警局調查結果，皆陳稱
    並不認識上訴人甲○○，係受人請託而出具保證證明書等語
    ，故上揭保證證明書之內容即與事實並不相符，自不得資為
    上訴人甲○○確係於21年11月11日出生於連江縣南竿鄉福沃
    村之證明。又被上訴人於94年6月28日面談上訴人甲○○後
    ，請其另覓保證人證明其在馬祖出生之事實，嗣委請連江縣
    警局查證第2次保證人具保部分，保證人陳水官、陳依鐲、
    楊伙妹對上訴人甲○○之出生地、住家及依親對象等均表示
    不知情，故上訴人甲○○確有對本件重要事項（即甲○○係
    於21年11月11日出生於連江縣南竿鄉福沃村）提供不正確資
    料（即保證人保證證明書等）之事實。其信賴本件授益行政
    處分即非正當，而不值得保護，自無基於信賴保護原則進而
    主張不法平等之餘地可言。則被上訴人以大陸地區福建省長
    樂市公安局89年5月22日常住人口登記表記載甲○○係出生
    於福建省長樂市等字樣，因認上訴人甲○○並非出生於連江
    縣南竿鄉福沃村，且保證人所出具之保證證明書內容核與事
    實不符，而該等保證證明書資料復係作成系爭准許上訴人甲
    ○○在臺定居許可行政處分之依據，本件有認定事實錯誤之
    情形，致欠缺合法要件而構成得撤銷之原因，乃予以撤銷上
    訴人甲○○之定居許可並註銷定居證，即非無憑。（二）上
    訴人乙○○、丙○○、丁○3人之在臺定居許可，均係依上
    訴人甲○○係馬祖臺籍人員身分而為申請事由，是渠等之在
    臺定居許可處分係以上訴人甲○○之核准在臺定居許可處分
    為前提，依前開說明，該等處分有無違誤自應以前行政處分
    （即上訴人甲○○之在臺定居許可處分）為其構成要件作為
    決定之基礎。上訴人甲○○確有提供內容不正確之保證證明
    書資為其係馬祖臺籍人員之重要事項依據之事實，致核准其
    在臺定居許可之處分與事實不符，即有認定事實錯誤之情形
    ，致欠缺合法要件而構成得撤銷之原因，是本件前行政處分
    既有不合法之情形存在，並經執掌機關依職權予以撤銷定居
    許可並註銷定居證在案，故以前行政處分為前提要件之上訴
    人乙○○、丙○○、丁○3人之在臺定居許可處分，自無附
    麗之餘地，因之維持訴願決定及原處分，已詳述其得心證之
    理由，並就上訴人之主張，何以不足採取，分別予以指駁甚
    明。核上訴理由，仍執與起訴意旨略同且經原審不採之陳詞
    及歧異見解，就原審取捨證據、認定事實及適用法律之職權
    行使，指摘其為不當，並就原審已論斷者，泛言未論斷，或
    就原審所為論斷，泛言其論斷矛盾，而非具體表明合於不適
    用法規、適用法規不當、或行政訴訟法第243條第2項所列各
    款之情形，難認對該判決之如何違背法令已有具體之指摘。
    依首開規定及說明，應認其上訴為不合法。又被上訴人於94
    年6月28日面談上訴人甲○○後，發現其並非馬祖臺籍人士
    ，而上訴人乙○○、丙○○、丁○亦非馬祖臺籍人員眷屬，
    不得在臺灣地區定居，被上訴人於95年3月10日分別撤銷上
    訴人4人定居許可及定居證，所為處分並未逾越行政程序法
    第121條規定之2年撤銷權行使期限，況依臺灣地區與大陸地
    區人民關係條例第95條之3規定，本件亦無適用行政程序法
    規定之餘地，上訴人所稱被上訴人行使撤銷權已逾時效及信
    賴保護原則云云，容有誤解，此部分原判決縱未論斷，亦不
    影響判決結果，附此敘明。
六、依行政訴訟法第249條第1項前段、第104條、民事訴訟法第9
    5條、第78條、第85條第1項前段，裁定如主文。
中    華    民    國    98    年    10    月    8     日
                    最高行政法院第二庭
                        審判長法官  鍾  耀  光
                              法官  侯  東  昇
                              法官  黃  秋  鴻
                              法官  黃  淑  玲
                              法官  鄭  小  康
以  上  正  本  證  明  與  原  本  無  異
中    華    民    國    98    年    10    月    8     日
                              書記官  王  史  民


司法院資訊處製作；財團法人民間司法改革基金會備份。
